【裁判字號】    90,台上,3474
【裁判日期】    900607
【裁判案由】    違反毒品危害防制條例
【裁判全文】
最高法院刑事判決                                九十年度台上字第三四七四號
      上  訴  人  甲○○
右上訴人因違反毒品危害防制條例案件，不服台灣高等法院台南分院中華民國九十年
三月一日第二審更審判決（八十九年度上更(一)字第六一三號，起訴案號：台灣嘉義地
方法院檢察署八十八年度偵字第七三二五號），提起上訴，本院判決如左：
    主  文
原判決撤銷，發回台灣高等法院台南分院。
    理  由
本件原判決撤銷第一審科刑判決，改判仍論處上訴人甲○○販賣第二級毒品罪刑，固
非無見。惟查：有罪判決書，對於被告有利之證據不採納者，應說明其理由，為刑事
訴訟法第三百十條第二款所明定，故有罪判決書對於被告有利之證據，如不加以採納
，必須說明其不予採納之理由，否則即難謂非判決不備理由之違法。又證據之證明力
如何，雖屬於事實審法院自由判斷職權，而其所為判斷，仍應受經驗法則與論理法則
之支配，非可自由任意為之，否則其採證難謂非違法。查上訴人於警局供稱賣第二級
毒品安非他命給綽號「明盧」之男子，並稱「明盧」真實姓名年籍及住址不詳，祇知
年約二十二歲，住民雄大埔美，高約一七○公分，五十六公斤（見警卷第二頁、第四
頁背面）；於偵查中亦供稱「明盧」住大埔美（見偵查卷第二十四頁背面）。原審法
院前審曾傳訊證人陳明爐，陳明爐係民國七十年生，據其供承綽號與名字相同，經朋
友介紹認識上訴人，其身高一百七十四公分，五十九公斤，住嘉義縣大林鎮大美里，
大美里又名大埔美，其未曾吸用安非他命，未向上訴人購買安非他命等語（見原審四
八四號卷第八十一至八十三頁）。上訴人所供「明盧」之年齡、身高與體重等特徵與
陳明爐似相一致，陳明爐之綽號「明爐」音與「明盧」相同，陳明爐居住之大美里又
名大埔美，則「明盧」與陳明爐是否必非同一人？即堪滋疑。原審對此有利於上訴人
之證據未予採納，亦未說明不採之理由，有理由不備之違法。上開「嘉義民雄大埔美
」與「嘉義大林大美里」是否因鄰近關係，居民恆將大美里慣稱大埔美？陳明爐有無
吸用安非他命之紀錄？事涉上訴人自白及陳明爐證言之真實性，自仍有待深入詳查探
究明白之必要。原審在攸關犯罪事實之認定及上訴人涉犯罪名成立與否之重要事項，
尚未澈查剖析釐清前，率認陳明爐非「明盧」，其採證難謂無違背證據法則及調查未
盡之違誤。本院前次發回意旨已經指明，原判決仍未就此詳予研求，而為相同推斷，
其瑕疵仍然存在，上訴意旨執以指摘原判決違背法令，非無理由，應認原判決仍有發
回更審之原因。
據上論結，應依刑事訴訟法第三百九十七條、第四百零一條，判決如主文。
中      華      民      國     九十     年      六      月      七      日
                              最高法院刑事第三庭
                                  審判長法官  陳  錫  奎
                                        法官  洪  清  江
                                        法官  李  伯  道
                                        法官  呂  丹  玉
                                        法官  花  滿  堂
      右正本證明與原本無異
                                              書  記  官
中      華      民      國     九十     年      六      月     十五     日


司法院資訊處製作；財團法人民間司法改革基金會備份。
